臺灣桃園地方法院刑事判決　　　　　　　95年度易字第1729號
公　訴　人　臺灣桃園地方法院檢察署檢察官
被　　　告　己○○
上列被告因恐嚇取財案件，經檢察官提起公訴（94年度偵字第
12797 號），及移送併辦（95年度偵字第14522 號），本院判決
如下：
    主  文
己○○共同連續意圖為自己不法之所有，以恐嚇使人將本人之物
交付，處有期徒刑壹年肆月，減為有期徒刑捌月。扣案本票肆紙
均沒收。
    事  實
一、己○○基於意圖為自己不法所有之概括犯意，為下列恐嚇取
    財犯行：
  (一)緣丙○○於民國94年7 月6 日晚間9 時許，在桃園縣楊梅鎮
    ○○路475 號「三德飲食店」內，邀約己○○、丁○○、丙○○、綽號「阿淼」、邱姓成年男子等人賭博，由己○○與
    邱姓男子作莊，與丁○○、丙○○等人對賭。賭局進行不久
    ，己○○藉口遭設局詐賭，取出1 把類似手槍之物（未扣案
    ，且無證據證明具有殺傷力），恫嚇丁○○簽發票面金額新
    臺幣（下同）500 萬元本票。丙○○因而電知溫雲灶到場協
    調，溫雲灶到達後要求在場之人前往桃園縣楊梅鎮瑞原里11
    鄰上陰影窩83號其住處洽談，待渠等抵達溫雲灶住處後，己○○即把弄前開類以手槍之物作勢威嚇，並喝令不許擅動，
    復撥打電話意欲召喚友人前來助勢，使丁○○心生畏懼，嗣
    經溫雲灶說項，己○○遂同意丁○○簽發金額200 萬元之本
    票即可，丁○○隨之簽發票面金額為50萬元、150 萬元之本
    票各1 紙。而後始由溫雲灶搭載丁○○等人返回「三德飲食
    店」。嗣於同年12月間，丁○○接獲催告其清償前開本票債
    務之存證信函催告，復於95年3 月間接獲前開2 紙本票之本
    票裁定，因而報警處理，經警循線追查始知上情。
  (二)己○○於94年7 月9 日下午，偕同真實年籍、姓名均不詳，
    綽號「阿輝」之成年男子，至桃園縣楊梅鎮瑞原里上陰影窩
    89之1 號非公眾得出入之戊○○住處，與在該處之丙○○、
    戊○○、乙○○、庚○○、甲○○等人賭博。己○○於賭局
    中輸錢，遂以電話聯絡溫雲灶（業於95年7 月4 日死亡，經
    本院判決公訴不受理）前來，待溫雲灶於同日下午3 時許到
    抵達後，己○○、溫雲灶及「阿輝」遂基於意圖為自己不法
    所有之犯意聯絡，3 人均各持1 把類似手槍之物（未扣案，
    無證據證明具殺傷力），並假藉丙○○（另經檢察官不起訴
    處分確定）、戊○○、乙○○、庚○○、甲○○等人共同設
    局詐賭，而命戊○○等5 人將渠等所有之行動電話、現金交
    出置於賭桌上，期間，「阿輝」復持槍托毆打乙○○臉部成
    傷（傷害部分未據告訴），己○○亦持板凳作勢打人，致戊○○、乙○○、庚○○、甲○○心生畏懼，而應溫雲灶、己○○及「阿輝」之要求，先由乙○○交付手中疑可遙控賭博
    骰子點數之遙控器2 只，繼由己○○提供空白本票4 紙，戊○○、乙○○、庚○○及甲○○旋各自開立面額為300 萬元
    之本票1 紙交付溫雲灶收執，又推由「阿輝」搜刮賭桌上之
    全部賭資，除取回己○○賭輸之50萬元外，另再取得戊○○
    等4 人投入之賭款10萬元及置放桌面之行動電話4 支，溫雲
    灶復指使「阿輝」拆下賭桌下方亦疑為詐賭工具之電盤1 只
    後，連同現場之骰子17顆席捲而去，得手之10萬元由溫雲灶
    、「阿輝」平均朋分，行動電話4 支交付「阿輝」使用，上
    揭本票4 紙、電盤1 只、遙控器1 只及骰子17顆則交付溫雲
    灶持有。嗣於案發翌（10）日晚上8 時39分許，戊○○向警
    報案，經警報請臺灣桃園地方法院檢察署檢察官核發拘票，
    於同年月16日中午12時許，拘獲溫雲灶、己○○而悉上情，
    並扣得遙控器1 只及己○○、溫雲灶暨「阿輝」因前開恐嚇
    取財所得之本票4 紙。復於檢察官偵查中再扣得電盤1 只、
    遙控器1 只及骰子17顆。
二、案經新竹縣政府警察局移送臺灣桃園地方法院檢察署檢察官
    偵查起訴及移送併辦。
    理    由
一、證據能力：
  (一)按被告以外之人於審判外之言詞或書面陳述，除法律有規定
    者外，不得作為證據；被告以外之人於偵查中向檢察官所為
    之陳述，除顯有不可信之情況者外，得為證據；被告以外之
    人於檢察事務官、司法警察官或司法警察調查中所為之陳述
    ，與審判中不符時，其先後之陳述具有較可信之特別情況，
    且為證明犯罪事實存否所必要者，得為證據；被告以外之人
    於審判外之陳述，雖不符刑事訴訟法第159 條之1 至第159
    條之4 之規定，而經當事人於審判程序同意作為證據，法院
    審酌該言詞陳述或書面陳述作成時之情況，認為適當者，亦
    得為證據；當事人、代理人或辯護人於法院調查證據時，知
    有第159 條第1 項不得為證據之情形，而未於言詞辯論終結
    前聲明異議者，視為有前項之同意，刑事訴訟法第159 條第
    1 項、第159 條之1 第2 項、第159 條之2 、第159 條之5
    分別定有明文。
  1.證人丁○○、丙○○、戊○○、乙○○、庚○○、甲○○於
    警詢時所為之陳述，雖屬審判外之陳述，然被告於本院審理
    時同意該等證據有證據能力，且迄於言詞辯論終結前亦未聲
    明異議（見本院95年8 月7 日、95年11月27日準備程序筆錄
    、本院96年10月4 日審判筆錄），本院審酌前開供述證據作
    成時之情況，並無不能自由陳述之情形，亦無違法取證或其
    他瑕疵，認為以之作為證據為適當自得為證據。
  2.被告就證人丁○○、丙○○、彭盛國、戊○○、乙○○、庚○○、甲○○於檢察官偵查中所為陳述，並未主張有何顯不
    可信之情況，依刑事訴訟法第159 之1 第2 項之規定，有證
    據能力。
  (二)卷附存證信函、診斷證明書、本票、照片，並無證據證明係
    公務員違背法定程序所取得，且被告對前開證據之證據能力
    均表示無意見，依刑事訴訟法第159 條之5 之規定，前開文
    書證據均有證據能力。
二、得心證之理由：
  (一)訊據被告矢口否認有犯罪事實欄一(一)所示之恐嚇取財犯行，
    辯稱：伊並未於94年7 月6 日至桃園縣楊梅鎮○○路475 號
    「三德飲食店」，伊不認識丁○○，亦未要求丁○○簽發本
    票云云。經查：
  1.證人丁○○於警詢、檢察官偵查及本院審理時證述：94年7
    月6 日晚上9 時許，伊與丙○○、彭盛國、綽號「阿淼」之
    男子及邱性男子至桃園縣楊梅鎮○○路475 號「三德飲食店
    」唱歌，不久，丙○○聯絡被告及其1 名友人前來，並邀渠
    等賭博，由被告及另名丙○○之友人作莊，伊、彭盛國及「
    阿淼」與莊家對賭，丙○○在旁觀看。玩約半小時，被告拿
    出1 支疑似手槍之物，稱渠等詐賭，要求渠等不要動，被告
    將桌子掀開，桌子底下有些線，被告稱遙控器在丙○○身上
    。伊忘記丙○○有無將遙控器拿出來，但伊在現場並未看見
    遙控器，被告有將骰子丟在地上，但伊看骰子並無異狀。但
    被告因而要求渠等簽立金額500 萬元之本票，丙○○遂偷偷
    撥打電話要求溫雲灶前來。溫雲灶到達後，便邀渠等至其住
    處洽談，伊便與彭盛國搭乘溫雲灶之車至其住處，被告有稱
    其計程車停在外面，但伊未見被告上車之情形。當日晚間11
    時許，渠等至溫雲灶住處，被告又拿出前開疑似手槍之物把
    玩，仍堅持要求渠等簽立金額500 萬元本票，經溫雲灶向被
    告說情，希望僅簽立金額200 萬元本票即可，渠等亦稱沒錢
    ，被告便打電話要找一些人到溫雲灶住處，並要求對方先等
    候，若有事再與之聯絡。被告講完電話後對渠等稱若不簽立
    本票便要傷害渠等，丙○○便先簽立本票。伊雖無法分辨被
    告所持之槍枝為真槍或假槍，但因當時很晚，被告又拿著疑
    似槍枝之物，且要找人來，伊怕有危險，才在丙○○後接著
    簽立票面金額各為50萬元、150 萬元本票各1 紙，並在其上
    書寫住址及身分證字號並蓋手印。溫雲灶並要求伊交付證件
    供其核對。渠等簽好後，溫雲灶便載伊、彭盛國、「阿淼」
    回「三德飲食店」，而被告及丙○○則留在溫雲灶住處等語
    （見95年度偵字第14522 號偵查卷第18至21頁、第38至40頁
    、本院96年1 月25日、96年3 月22日審判筆錄）。證人丁○○對被告確有於前開時、地，以渠等詐賭為由要求伊簽立金
    額合計2,000,000 元本票之恐嚇取財犯行指述歷歷，且證人
    丁○○於警詢、檢察官偵查及本院審理時所述情節前後並無
    二致，證人丁○○前開指述自屬有據。再證人丁○○於本院
    審理時證稱：伊在三德飲食店內與被告共處約1 個半至2 小
    時，又自當日晚間11時至隔日凌晨1 時許，與被告同處在溫
    雲灶住處等語（見本院96年3 月22日審判筆錄）。證人丁○○與被告前後接觸時間長達3 個半小時至4 小時，且當時被
    告宣稱證人丁○○等人詐賭有所爭執而要求證人丁○○簽立
    本票，證人丁○○不欲為之，渠等並有相當之對話、接觸，
    且於前開過程中，證人丁○○之注意力必定集中在被告身上
    ，故證人丁○○對被告外貌必定印象深刻，當無誤認之虞。
    證人丁○○復具體描述案發當時被告身材微胖，髮長綁成沖
    天炮狀，大眼，操客家口音，駕駛計程車等特徵（見本院96
    年3 月22日審判筆錄），證人丁○○前所述被告外觀，與被
    告於本案發生10日後即94年7 月16日另犯恐嚇取財案件時為
    警查獲後所拍攝之照片所示身材微胖，由正面觀之，其前額
    、兩側頭髮長可蓋耳，顯蓄長髮之外型相符；證人丁○○所
    稱被告於案發時操客家口音，駕駛計程車一節，亦與被告於
    本院審理時供承其係客家人，在楊梅地區駕駛計程車將近10
    年一情相符。證人丁○○所述被告身形外貌、職業、口音等
    特徵核與被告相符，足見證人丁○○前開指認無訛。被告確
    有於上開時間至「三德飲食店」與證人丁○○等人對賭，且
    以丁○○等人詐賭為由，要求證人丁○○簽立本票一情，堪
    以認定。
  2.依證人丁○○所述，被告僅片面指述遭詐賭，並未揪出丁○○有何詐賭之舉，況縱確有被告所指詐賭情事，然被告旋於
    賭局中即時發覺，其可當場取回所輸賭金，被告並無任何損
    害可言，然被告竟要求丁○○簽發票面金額高達200 萬元之
    本票，顯非單純要求丁○○賠償損害而已，被告意圖為自己
    不法所有之意甚明。
  3.再依證人丁○○所述，在場之丙○○並未對丁○○有何恐嚇
    之舉，亦未附和被告，而溫雲灶係被告指控遭詐賭後，應丙○○之請至「三德飲食店」當調人，為丁○○向被告說項，
    而降低丁○○簽發本票之金額，復查無出言或以舉動恫嚇丁○○之情事，綜上，並無證據證明溫雲灶、丙○○就此部分
    犯行與被告有犯意聯絡及行為分擔。此部分犯行應係被告單
    獨所為。
  (二)被告對犯罪事實欄一(二)所示之恐嚇取財犯行坦承不諱，核與
    證人戊○○、乙○○、庚○○、甲○○、丙○○於警詢、檢
    察官偵查中證述情節相符，復有本票、照片附卷可參，足見
    被告之上開任意性自白核與事實相符，自得為證據並堪信實
    ，此部分犯行堪以認定。
  (三)綜上所述，本件事證明確，被告上開犯行，洵堪認定，自應
    依法論科。
三、論罪科刑：
  (一)按行為後法律有變更者，適用行為時之法律。但行為後之法
    律有利於行為人者，適用最有利於行為人之法律，刑法第2
    條第1 項定有明文，此條規定乃與刑法第1 條罪刑法定主義
    契合，而貫徹法律禁止溯及既往原則，係規範行為後法律變
    更所生新舊法律比較適用之準據法，是刑法第2 條本身雖經
    修正，但刑法第2 條既屬適用法律之準據法，本身尚無比較
    新舊法之問題，應一律適用裁判時之現行刑法第2 條規定以
    決定適用之刑罰法律，先予辨明。又以本次刑法修正之比較
    新舊法，應就罪刑有關之共犯、未遂犯、想像競合犯、牽連
    犯、連續犯、結合犯，以及累犯加重、自首減輕暨其他法定
    加減原因（如身分加減）與加減例等一切情形，綜其全部罪
    刑之結果而為比較（最高法院95年5 月23日95年度第8 次刑
    庭會議決議可資參照）。又行為後刑法條文經修正，若僅為
    條文修正、實務見解明文化之修正，非法律變更，無有利、
    不利情形，應適用裁判時法（參照最高法院95年11月7 日95
    年度第21次刑庭會議決議）。按刑法第2 條第1 項之規定，
    係規範行為後「法律變更」所生新舊法比較適用之準據法，
    故被告行為後刑法條文之修正，對於被告並無有利或不利之
    情形者（例如新舊法處罰輕重相同，犯罪構成要件亦無寬嚴
    之別等），即無適用修正後刑法第2 條第1 項之規定比較新
    舊法適用之問題。查94年2 月2 日修正公布，而於95年7 月
    1 日生效實施之新刑法（下稱新刑法）第28條雖將舊法之「
    實施」修正為「實行」。其中「實施」一語，涵蓋陰謀、預
    備、著手及實行之概念在內，其範圍較廣；而「實行」則著
    重於直接從事構成犯罪事實之行為，其範圍較狹；二者之意
    義及範圍固有不同，但對於本件被告己○○、溫雲灶基於恐
    嚇取財之犯意聯絡，分工共犯如犯罪事實一(二)所示之恐嚇取
    財犯行而言，刑法第28條之修正內容，對於被告並無「有利
    或不利」之影響。依上說明，應無適用修正後刑法第2 條第
    1 項之規定比較新舊法適用之問題。（參最高法院95年度臺
    上字第5589號判決意旨）。經查：
  (1)被告犯罪時之刑法第33條第5 款原規定：「罰金：1 元以上
    」；而95年7 月1 日修正公布施行之刑法33條第5 款則規定
    ：「罰金：新臺幣1,000 元以上，以百元計算之」，業將科
    處罰金之最低額提高至新臺幣1,000 以上，修正前之規定顯
    對於行為人較為有利。
  (2)被告行為後，刑法第56條連續犯之規定，業於94年1 月7 日
    修正公布刪除，並於95年7 月1 日施行，此刪除雖非犯罪構
    成要件之變更，但顯已影響行為人刑罰之法律效果，自屬法
    律有變更。被告前開2 次恐嚇取財犯行，依修正前之規定，
    依連續犯之規定而僅論以一罪，於修正後刪除連續犯之規定
    ，則須分論併罰，比較新、舊法結果，以修正前之規定較為
    有利於被告。
  (3)經綜合全部罪刑之結果而為比較，並參諸前揭最高法院決議
    及修正後刑法第2 條第1 項前段、後段規定之從舊從輕原則
    ，自應適用被告行為時即修正前之法律。
  (二)核被告如犯罪事實欄一(一)、(二)所示之所為，均係犯行為時刑
    法第346 條第1 項之恐嚇取財罪。被告與溫雲灶、成年男子
    「阿輝」間，就犯罪事實一(二)所示之恐嚇取財犯行，分別具
    有犯意之聯絡及行為之分擔，應依裁判時第28條之規定論以
    共同正犯。被告如犯罪事實欄一(二)之所為，係一行為同時恐
    嚇戊○○等四人，使渠等交付財物，侵害數法益，為同種類
    相像競合犯，應依裁判時刑法第55條規定，論以一罪。被告
    先後2 次恐嚇取財犯行，時間緊接，所犯為構成要件相同之
    罪，顯係基於概括之犯意為之，為連續犯，應依修正前刑法
    第56條之規定，論以一較重之如犯罪事實欄一(二)之恐嚇取財
    既遂論，並加重其刑。被告所犯如犯罪事實欄一(一)之犯行，
    雖未經起訴，惟與前開起訴論罪之犯罪事實欄一(二)之犯行，
    有連續犯之裁判上一罪關係，為起訴效力所及，並經檢察官
    以95年度偵字第14522 號移送併辦，本院自應併予審理，附
    此敘明。爰審酌被告正值青壯，且分受有高中教育，應有相
    當能力謀生，竟不思以正途營生，冀圖不勞而獲，以前開方
    式恐嚇他人以獲取財物，所為殊無可取，兼衡其犯罪後，承
    認部分犯行，與部分被害人和解，然就其餘犯行，於被害人
    指述歷歷罪證明確情況下，猶狡言飾詞否認等犯後態度，及
    其素行、生活情況、犯罪手段、情節，所得利益等情狀，量
    處如主文所示之刑。再被告犯罪時間在96年4 月24日以前，
    所犯上開之罪，合於中華民國九十六年罪犯減刑條例第2 條
    第1 項第3 款所規定之減刑條件，應依該條例之規定減其宣
    告刑之2 分之1 。扣案本票4 紙，為被告及共同正犯犯如犯
    罪事欄一(二)恐嚇取財犯行所得之物，應依刑法第38條第1 項
    第3 款宣告沒收。至扣案之遙控器2 只、電盤1 只、骰子17
    顆，並非違禁物，查無證據證明屬被告或共同正犯所有之物
    ，且非供或預供恐嚇取財所用之物，爰不就此宣告沒收，附
    此敘明。
據上論斷，應依刑事訴訟法第299 條第1 項前段，修正後刑法第
2 條第1 項前段、第28條、第38條第1 項第3 款、第55條，行為
時刑法第346 條第1 項，修正前刑法第56條，中華民國96年罪犯
減刑條例第2 條第1 項第3 款、第7 條，刑法施行法第1 條之1
第1 項、第2 項前段，判決如主文。
本案經檢察官唐道發到庭執行職務。
中　　華　　民　　國　　96　　年　　10　　月　　18　　日
                    刑事第九庭審判長法　官　何信慶
                                    法  官  胡芷瑜
                                    法  官  何燕蓉
以上正本證明與原本無異。
如不服本判決，應於判決送達後10日內向本院提出上訴狀（應附
繕本），其未敘述上訴理由者，應於上訴期間屆滿後20日內補提
理由書狀於本院，上訴於臺灣高等法院。
 　　　　　　　　　　　      　　　 書記官　許弘樺
中　　華　　民　　國　　96　　年　　10　　月　　18　　日
附錄本案論罪科刑法條：
中華民國刑法第346 條（單純恐嚇罪）
意圖為自己或第三人不法之所有，以恐嚇使人將本人或第三人之
物交付者，處6 月以上5 年以下有期徒刑，得併科1 千元以下罰
金。
以前項方法得財產上不法之利益，或使第三人得之者，亦同。
前二項之未遂犯罰之。
